臺灣高等法院臺南分院民事裁定　100年度重抗字第20號
抗　告　人　在興企業股份有限公司
法定代理人　蔡欣恩
上抗告人因與相對人臺灣中小企業銀行股份有限公司間給付借款
執行事件，就司法事務官所為終局處分提出異議，對於中華民國
一百年三月十五日臺灣臺南地方法院所為裁定（九十九年度執事
聲字第一九０號），提起抗告，本院裁定如下：
      主      文
抗告駁回。
抗告程序費用新台幣壹仟元由抗告人負擔。
      理      由
一、抗告意旨略以：台南地院受理九十八年度執字第九四八五號
    執行事件，就伊所有坐落臺南市○○區○○段二九七等地號
    土地，及其上建物建號一七之二號一層樓廠房與一七之一號
    建物（警衛室），暨其他增建物等一併查封。系爭一七之二
    號建物原為一層樓廠房，與系爭一七之一號建物（警衛室）
    固為抵押權人之抵押權設定範圍，惟伊於抵押權設定後，除
    於上揭廠房之一層樓部分另行擴建外，並增建二樓之廠房，
    各該擴建、增建部分均有出入門戶，所增建之二樓廠房面積
    及其價值，均遠超過原有廠房之面積及價值。原有廠房及增
    建部分之一、二層部分均為開放空間，並未隔間使用，足見
    原有廠房與增建部分僅係相依為用，並無主從或附屬關係，
    系爭增建之廠房並非原一樓廠房之從物或附屬物，自為系爭
    抵押權效力所不及。至於其他增建之小車棚、車棚及雨遮等
    等，均係伊另外建造以供停放車輛之用，且與原有廠房位置
    不同、用途各異，並非原一七之一、一七之二號建物之增建
    物、亦無從物或附屬建物關係，自非系爭抵押權效力所及。
    縱認上揭增建部分及小車棚、車棚及雨遮等建物，係原一七
    之一、一七之二號建物之從物或附屬物，然上揭增建物均為
    系爭抵押權設定後所增建，要難認定為系爭抵押權之效力所
    及。原裁定認上揭增建部分，均係原一七之一、一七之二號
    建物之附屬建物，因而裁定駁回伊之異議，自有未洽。爰提
    起本件抗告，求為廢棄原裁定，將上揭增建物之拍賣所得價
    金，優先分配予稅捐機關受償等語。
二、惟按當事人或利害關係人，依強制執行法第十二條第一項前
    段規定為聲請或聲明異議者，須於強制執行程序終結前為之
    ，此參該條項之規定甚明。查，本件執行債權人係執台南地
    院核發之南院雅九六執意字第二０七六六號債權憑證為執行
    名義，聲請對於抗告人所有上揭財產為強制執行；經台南地
    院民事執行處以九十八年度執字第九四八五號受理後，歷經
    查封、拍賣等執行程序，並定期於民國九十九年五月十三日
    就拍賣所得價金實行分配後，已無其他未執行之標的物，惟
    執行債權人之債權受償不足，而由執行法院在原債權憑證上
    註明「本案執行受償情形」後，將債權憑證退還執行債權人
    ，全案執行終結等情，此有債權憑證、查封筆錄、拍賣不動
    產筆錄、分配表、分配筆錄等附於台南地院九十八年執字第
    九四八五號執行卷宗（五頁至九頁、九三頁至第九五頁、第
    二一七頁至二一九頁、第三五九頁至第三六三頁、第四六五
    頁、第四七０頁至第四七二頁）可參。是系爭執行事件，就
    抗告人所有上揭財產拍賣所得價金實行分配後，已無其他執
    行標的物尚未執行；再佐以執行法院並在原債權憑證上註明
    「本案執行受償情形」後，將債權憑證退還執行債權人乙情
    觀之，堪認系爭執行事件之執行程序已全部終結。次查，執
    行法院依憑既有卷證資料，自外觀上審認增建物屬於原有執
    行標的物之附屬建物，為系爭抵押權效力所及，而予一併查
    封拍賣者，並無確定私權之法律效果，利害關係人就此若有
    爭執，仍應另循民事訴訟程序謀求解決；乃抗告人未此之為
    ，竟於強制執行程序終結後逕向執行法院聲明異議，依首開
    說明，自非適法。執行法院司法事務官駁回抗告人就此提出
    之異議聲明，暨原審法院駁回抗告人就司法事務官終局處分
    提出之異議，所持理由雖有不同，惟結論均無二致，仍應予
    以維持。抗告意旨猶執前詞，指摘原裁定不當，求予廢棄，
    非有理由，應予駁回。
三、據上論結，本件抗告為無理由，依強制執行法第三十條之一
    、民事訴訟法第四百九十五條之一第一項、第四百四十九條
    第一項、第二項、第九十五條、第七十八條，裁定如主文。
中    華    民    國    100    年    7    月    12    日
                  民事第二庭    審判長法  官  陳 光 秀
                                      法  官  曾 平 杉
                                      法  官  李 文 賢
上為正本係照原本作成。
本裁定除以適用法規顯有錯誤為理由外，不得再抗告。如提再抗
告，應於收受送達後十日內向本院提出再抗告狀（須附繕本），
並繳納再抗告費新台幣一千元。
提起再抗告應委任律師或具有律師資格之人之委任狀；委任有律
師資格者，另應附具律師資格證書及釋明委任人與受任人有民事
訴訟法第466條之1第1項但書或第2項所定關係之釋明文書影本。
中    華    民    國    100    年    7    月    13    日
                                      書記官  尤 乃 玉
【附註】
民事訴訟法第495條之1第2項準用同法第466條之1第1、2項規定
：
(1)對於第二審判決上訴，上訴人應委任律師為訴訟代理人。但上
  訴人或其法定代理人具有律師資格者，不在此限。
(2)上訴人之配偶、三親等內之血親、二親等內之姻親，或上訴人
  為法人、中央或地方機關時，其所屬專任人員具有律師資格並
  經法院認為適當者，亦得為第三審訴訟代理人。
民事訴訟法第466條之2第1項：
  上訴人無資力委任訴訟代理人者，得依訴訟救助之規定，聲請
  第三審法院為之選任律師為其訴訟代理人。